【裁判字號】    99,交抗,1996
【裁判日期】    991027
【裁判案由】    違反道路交通管理處罰條例
【裁判全文】
臺灣高等法院交通事件裁定            99年度交抗字第1996號
抗  告  人
即受處分人  甲○○
上列抗告人即受處分人因違反道路交通管理處罰條例案件，不服
臺灣臺北地方法院所為中華民國99年9 月28日99年度交聲更字第
21號裁定（原處分案號：北市裁罰字第裁22-CT0000000號），提
起抗告，本院裁定如下：
    主    文
抗告駁回。
    理    由
一、按汽車駕駛人，行車速度超過規定之最高時速，或低於規定
    之最低時速，處新台幣（下同）1,200元以上2,400元以下罰
    鍰，並記違規點數1點，道路交通管理處罰條例第40 條、第
    63條第1項第1款定有明文。
二、原裁定意旨略以：抗告人即受處分人甲○○於民國98年12月
    13日14 時8分許，駕駛車牌號碼CP -7268號自用小客車，行
    經台二線0.1 公里（下稱違規地點）時，因汽車駕駛人行車
    速度超過規定最高時速20公里以上未滿40公里之違規，為警
    逕行舉發。台北縣政府警察局原對於車牌號碼CP-7268 號自
    用小客車之車主黃思凱舉發上開超速違規，經黃思凱於應到
    案日期99年2月7日前往原處分機關即台北市交通事件裁決所
    申請將本案歸責於駕駛人即本件受處分人甲○○，原處分機
    關依申請歸責於受處分人，並為維護受處分人權益，將應到
    案日期改為99年3月5日。受處分人於應到案日期99年3月4日
    前向原處分機關提出申訴，經原處分機關請原舉發機關調查
    結果，仍認受處分人所有之該部汽車有於前揭路段超過限速
    50公里之違規行為，原處分機關乃分別依道路交通管理處罰
    條例第40條、第85 條第1項、第63條第1項第1款（原處分漏
    未援引第1款），於99年4月7日以北市裁罰字第裁22－CT000
    0000號裁決裁處受處分人1,800元罰鍰、記違規點數1點。受
    處分人不服以其行經上開地點時並未注意到往台北方向車道
    置有「前有測速照相」之警示標誌，縱有該標誌，除誤導駕
    駛人認知其為駛往八里方向之速限，往八里方向之右側車道
    車輛眾多，往往遮擋左側之往台北方向車輛駕駛人之視線，
    是受處分人並無違規之主觀犯意；再警察在道路平坦寬闊、
    無交通安全顧慮之路段釣魚，藉設有速限標誌牌為由，故入
    人罪，創造業績，顯然不符公平正義原則等由聲明異議，經
    原審調查後仍認受處分人確有於上揭時、地，超速行駛之違
    規事實，而駁回其異議之聲明。
三、抗告意旨略以：原審無視車道行車權益之公平正義，論斷為
    「空言」，實為不妥；且偏頗原處分機關所為無理由之處分
    ，並對舉發員警藉勢藉端，釣魚做案、竊拍照片，構陷入罪
    之不正當作為合理化，顯屬謬誤；抗告人無主觀之犯意，亦
    無客觀之犯行，經勘查現場，並無設置速限50公里之標誌，
    請求更為適當裁定等語。
四、經查：
(一)受處分人於98年12月13日14時8分許，駕駛車牌號碼CP-7268
    號自用小客車，行經違規地點時，因汽車駕駛人行車速度超
    過規定最高時速20公里以上未滿40公里之違規行為，淡水分
    局員警逕行舉發，有違規查詢報表、舉發違反道路交通管理
    事件通知單一紙、裁罰明細資料查詢、採證照片在卷可參，
    是受處分人之上開交通違規事實，堪予認定。
(二)依道路交通管理處罰條例第7條之2第1項第7款規定，汽車駕
    駛人經以「科學儀器」取得證據資料證明其行為違規，當場
    不能或不宜攔截製單舉發者，得逕行舉發。同條第3 項規定
    ，對於前項第9 款之違規行為，採用固定或非固定式科學儀
    器取得證據資料證明者，於一般道路須至少於1 百公尺，於
    高速公路、快速公路須至少於300 公尺前，明顯標示之。查
    於本件違規地點之測速照相儀器擺設位置前約210 公尺處，
    設立有明顯之「常有測速照相」警示標誌，並有速限50公里
    之標誌，有臺北縣政府警察局淡水分局99年5 月14日北縣警
    淡交裁字第0990015889 號函暨所附現場示意圖及照片2幀在
    卷可按（見原審99年度交聲字631號卷第17-19頁）。受處分
    人所提出之照片，或因拍攝角度不同，所拍攝視野即有所不
    同，導致無法攝得警示標誌，然尚不能據以否認其有上開違
    規之事實。受處分人所辯，核與事實不符，尚非可採。
(三)汽車駕駛人駕駛汽車於道路上行駛，本有依照速限標誌之指
    示，在最高速限內行駛之注意義務，且此項注意義務尚不因
    有無警察在場執勤而異，否則速限之規定將形同具文。若僅
    在明顯可見有警察執勤之時地，始被動地遵循法律，不僅投
    機且因循苟且，而交通主管機關為加強交通管理，維護交通
    秩序，確保交通安全，除廣為宣導交通安全教育外，對違規
    之駕駛人自應予以採證舉發處罰。準此，受處分人既領有汽
    車駕駛執照，親自參與道路交通運作，自有隨時注意，並遵
    守相關道路時速限制與管制措施之義務，尚不因執勤員警如
    何執行測速取締，而異其法律評價。關於汽車行駛於道路之
    管制規定，乃為保護他人及大眾之行車安全，皆係汽車駕駛
    人所應自覺遵守。受處分人辯稱：標誌有誤導駕駛人認知其
    為駛往八里方向之速限，且車輛眾多往往遮擋視線速限標誌
    云云，顯見其未盡此項注意義務，縱非故意，亦有過失，自
    不能解免其違規之責任。
四、原裁定就受處分人違規行為之認定，已於理由中敘明，並就
    聲明異議所辯內容，詳予指駁，原處分機關依道路交通管理
    處罰條例之規定，裁處受處分人罰鍰1,800元，並記違點數1
    點，其認事用法即無違誤，從而駁回其異議，經核並無不合
    。受處分人提起抗告，否認有違規行為，為無理由，應予駁
    回。
據上論斷，依道路交通管理處罰條例第89條、道路交通案件處理
辦法第26條、刑事訴訟法第412條，裁定如主文。
中    華    民    國    99    年    10    月    27    日
                  刑事第五庭  審判長 法  官  李英勇
                                     法  官  崔玲琦
                                     法  官  劉秉鑫
以上正本證明與原本無異。
不得再抗告。
                                     書記官  蔡宜蓁
中    華    民    國    99    年    11    月    1     日

司法院資訊處製作；財團法人民間司法改革基金會備份。
